【裁判字號】    89,重訴,99
【裁判日期】    891116
【裁判案由】    損害賠償
【裁判全文】
臺灣嘉義地方法院民事判決  八十九年重訴字第九九號
    原      告  丙○○○
    訴訟代理人  乙○○
    被      告  甲○○
右當事人間請求損害賠償事件，本院判決如左：
    主    文
被告應給付原告新台幣伍佰玖拾萬伍仟玖佰伍拾玖元，及自民國八十九年七月十三日
起至清償日止，按年息百分之五計算之利息。
原告其餘之訴駁回。
訴訟費用由被告負擔百分之三十五；餘由原告負擔。
本判決第一項於原告以新台幣壹佰玖拾陸萬捌仟元為被告供擔保後，得假執行。
原告其餘假執行之聲請駁回。
    事    實
甲、原告方面：
一、聲明：被告應給付原告新台幣（下同）一千七百二十萬一千三百一十五元，及自
    起訴狀繕本送達被告翌日起至清償日止，按年息百分之五計算之法定利息；並願
    供擔保，請准宣告假執行。
二、陳述：
  （一）被告甲○○係以經營外燴餐飲為業，於民國八十八年十二月十八日，駕駛車
        號ＩＶ─４５８７６號自小貨車，搭載所僱用之原告丙○○○，前往雲林縣
        古坑鄉○○村○○路六十號附近送菜，於進入巷內送完菜後欲倒車出巷口時
        ，原應注意車後其他行人，竟疏未注意原告適正好站在該車後，仍率爾倒車
        而撞及原告倒地，致原告受有嚴重頭外傷、胸挫傷昏迷併顱內出血、胸挫傷
        併吸入性肺炎等傷害，經送醫急救，進行緊急開顱手術綜合治療後，昏迷指
        數仍達十分，迄今尚未無法復原，仍昏迷在床，已達極重度殘障之程度。
  （二）原告因被告之前述過失不法侵害行為，受有左列損害：
      １、醫療費用部分：原告受上述傷害後，支出財團法人天主教聖馬爾定醫院（
          下稱聖馬爾定醫院）、財團法人嘉義基督教醫院（下稱嘉基醫院）、彰化
          秀傳紀念醫院（下稱秀傳醫院）、財團法人佛教慈濟綜合醫院大林分院（
          下稱慈濟大林分院）醫藥費用計一百零一萬一千五百二十八元，且仍在治
          療中。
      ２、看護費用部分：原告住院期間僱請看護費用計一十六萬八千元，往後因重
          度殘障無法自己行動，須僱請看護照料生活起居，每日費用二千元，每年
          七十二萬元，爰先請求十年計七百二十萬元。
      ３、增加生活負擔部分：原告住院期間，所發生之生活費用計二十二萬一千七
          百八十七元。
      ４、工作損失部分：原告於本件車禍發生前，以打零工為業，每日工資一千五
          百元，每月以二十日計算工資，每年收入三十六萬元，因本件事故致多重
          殘障喪失工作能力，為此先請求十年期間之工作損失，計三百六十萬元。
      ５、精神慰藉金部分：原告國小畢業，事故發生當時，擔任外燴單菜小工，因
          本件車禍致重度殘障而無法自由行動，造成自己及家人身體、精神上須受
          終生之痛苦，身心備受煎熬，爰請求精神慰藉金五百萬元。
      ６、綜上，被告應給付原告總計一千七百二十萬一千三百一十五元。
  三、證據：提診斷證明書一份、醫療費用收據十六份、救護車收費收據一份、證明
      書一份、看護費用收據二份為證。
乙、被告方面：
  一、聲明：駁回原告之訴。
  二、陳述：被告對事故發生雖有過失，但原告請求金額達一千餘萬元，被告無能力
      負擔，被告國小畢業，從事外燴廚師工作，年收入十幾萬元，家庭經濟情況不
      佳。
丙、本院依職權向彰化秀傳醫院、國立成功大學醫學院附設醫院函詢原告所受傷害能
    否復原及需時多久始能恢復一般工作能力，及僱用看護期間等。
    理      由
一、原告起訴主張：被告甲○○係以經營外燴餐飲為業，於民國八十八年十二月十八
    日，駕駛車號ＩＶ─４５８７６號自小貨車，搭載受其僱用之原告丙○○○，前
    往雲林縣古坑鄉○○村○○路六十號附近送菜，於進入巷內送完菜後欲倒車出巷
    口時，原應注意車後其他行人，竟疏未注意原告適正好站在該車後，仍率爾倒車
    而撞及原告倒地，致原告受有嚴重頭外傷、胸挫傷昏迷併顱內出血、胸挫傷併吸
    入性肺炎等傷害，經送醫急救，進行緊急開顱手術綜合治療後，昏迷指數仍達十
    分，迄今尚未無法復原，仍昏迷在床，已達極重度殘障之程度，被告自應負損害
    賠償責任，爰依民法第一百八十八條第一項、第一百九十三條第一項、第一百九
    十五條第一項，請求被告賠償醫療費用一百零一萬一千五百二十八元，且原告仍
    在治療中，原告住院期間僱請看護費用計一十六萬八千元，往後因重度殘障無法
    自己行動，須僱請看護照料生活起居，每日費用二千元，每年七十二萬元，先請
    求十年計七百二十萬元，及增加生活負擔計二十二萬一千七百八十七元，又原告
    於本件車禍發生前，以打零工為業，每日工資一千五百元，每月以二十日計算工
    資，每年收入三十六萬元，因本件事故致多重殘障喪失工作能力，為此先請求十
    年期間之工作損失，計三百六十萬元，另加計精神慰藉金五百萬元，總計被告應
    給付原告總計一千七百二十萬一千三百一十五元等語。被告則以：被告對事故發
    生雖有過失，但原告請求金額達一千餘萬元，被告無能力負擔等語，資為抗辯。
二、查原告主張：被告以經營外燴餐飲為業，於八十八年十二月十八日，駕駛車號Ｉ
    Ｖ─４５８７６號自小貨車，搭載受其僱用之原告，前往雲林縣古坑鄉○○村○
    ○路六十號附近送菜，於進入巷內送完菜後欲倒車出巷口時，原應注意車後其他
    行人，竟疏未注意原告適正好站在該車後，仍率爾倒車而撞及原告倒地，致原告
    受有嚴重頭外傷、胸挫傷昏迷併顱內出血、胸挫傷併吸入性肺炎等傷害，經送醫
    急救，進行緊急開顱手術綜合治療後，迄今尚未完全復原，已達極重度殘障之程
    度之事實，業據原告提出診斷證明書一份為證，且為被告所不爭執，又被告因前
    揭車禍事故致原告受傷，復經本院以八十九年度自字第五號業務過失致重傷案件
    判處被告徒刑一年二月在案，有該刑事判決書附卷可稽，原告主張前開事實，自
    堪信為真實。
三、按因故意或過失，不法侵害他人之權利者，負損害賠償責任；不法侵害他人之身
    體或健康者，對於被害人因此喪失或減少勞動能力，或增加生活上之需要時，應
    負損害賠償責任；不法侵害他人之身體、健康、名譽或自由者，被害人雖非財產
    上之損害，亦得請求賠償相當之金額，民法第一百八十四條第一項前段、第一百
    九十三條第一項、第一百九十五條第一項分別定有明文。被告對本件車禍事故之
    發生既有過失行為，已見前述，則原告訴請被告應負賠償責任，即屬於法有據，
    茲就本件原告所得請求之各項賠償金額，逐項審究如左：
（一）醫療費用部分：
    １、按保險法第五十三條第一項規定，被保險人因保險人應負保險責任之損失發
        生，而對於第三人有損失賠償請求權者，保險人得於給付賠償金額後，代位
        行使被保險人對於第三人之請求權；又同法第一百零三條規定，人壽保險之
        保險人，不得代位行使要保人或受益人因保險事故所生對於第三人之請求權
        ；且同法第一百三十條健康保險、第一百三十五條傷害保險固亦有準用前揭
        同法第一百零三條規定之明文。惟按保險對象因汽車交通事故，經本保險提
        供醫療給付者，本保險之保險人，得向強制汽車責任保險之保險人代位請求
        該項給付，全民健康保險法第八十二條定有明文，而全民健康保險法為保險
        法之特別法，依特別法優先適用原則，自應優於保險法之適用，復按全民健
        康保險法前揭規定為法定代位權之規定，中央健康保險局（以下簡稱健保局
        ）如已經給付醫療費用，對於為侵權行為人的損失賠償請求權，即當然移轉
        於健保局，自得代位被保險人向該侵權行為人請求損失賠償，而被保險人對
        侵權行為人請求之權利，既然已經法定移轉於健保局，自不得再向該侵權行
        為人請求（最高法院八十八年台上字第三五三號判決、台灣高等法院暨所屬
        法院八十七年度法律座談會提案研討結果參照）；又全民健康保險之開辦，
        旨在增進全體國民健康，以提供醫療保健服務，係以實支實付提供門診或住
        院診療服務方式為給付，有損害填補原則之適用，同法第一條、第三十一條
        第一項規定意旨參照，是被保險人不得藉由全民健康保險制度獲取不當之利
        益，侵權行為人之損害賠償責任，亦不因健保局之給付而免除。
    ２、原告主張其因本件事故受傷，醫療費用共計一百零一萬一千五百二十八元等
        情，雖據其提出秀傳醫院、聖馬爾定醫院、嘉基醫院、慈濟大林分院醫療費
        用收據及明細共十六份等件為證，且其上開醫療費用已部分由健保局代為支
        付，為被告二人所不爭執，然經細繹收據費用項目，其中秀傳醫院八十九年
        三月十八日、四月一日、四月十三日、五月八日、六月八日、七月六日、七
        月十一日收據中之證明書費計四千零九十元及慈濟大林分院同年八月十二日
        費用收據中之證明書費一百元，並非醫療費用，應予以剔除，其餘醫療費用
        收據中所列款項，依原告所受傷害及各收據載明治療類別，核屬治療之必要
        費用，總計其金額為九十七萬零十五元，惟其中由健保局給付者計有四十一
        萬零一百三十元，按之前揭說明，原告自不得向被告請求，是原告得向被告
        請求之醫療費用，僅以其中原告實際自行支付之五十五萬九千八百八十五元
        部分，為有理由，逾此範圍之請求，為無理由，應予駁回。
（二）看護費用部分：
     １、原告因受上開傷害，自八十八年十二月十九日起至八十九年三月一日在秀
         傳醫院住院治療，共計住院七十四日，此有秀傳醫院診斷證明書及收據在
         卷可憑，且原告所受傷害，因已達半年以上仍呈左側肢偏癱，以不能復原
         之可能力較大，住院期間或出院後，需至少一人看護，日常生活均需人照
         料，有成大醫學院附設醫院八十九年十月十八日（八九）成附醫外字第八
         三三０號函附卷可憑，復觀以原告之上開病情，應有為其僱請看護之必要
         ，則依每日看護費用二千元附加抽痰費二百元計算，及八十九年三月二日
         至三月四日計支出五千五百元，均有看護費用收據二紙足稽，原告所得請
         求被告賠償住院期間之看護費用應為十六萬八千三百元。
     ２、原告現雖已出院，惟其既經診斷結果為腦挫傷併顱內出血、左側肢體癱瘓
         、多重殘障，需要長期復健，此有中華民國身心障礙手冊一份、診斷證明
         書一紙、上開成大醫學院附設醫院函及秀傳醫院八十九年八月二十四日（
         八九）明秀醫字第八九一０一六號函可按，顯見原告現已完全無生活自理
         能力，是原告目前自仍有僱請看護繼續照科之必要。又本件原告現雖由原
         告之女林慧萍專心照料而未另行僱請職業看護，惟此種親屬看護所付出之
         勞力，仍得藉由金錢予以適當評價，自難因此種親屬身分關係之恩惠，反
         而加惠於加害人，而使加害人免除賠償義務，故被害人仍得認為受有相當
         於僱請看護費用之損害，得請求加害人賠償，而林慧萍原在雲林縣豐泰企
         業股份有限公司擔任電腦製圖工作，每月薪資二萬三千六百四十元，已於
         八十九年三月六日離職，有服務證明在卷可按，復為被告所不爭執，是本
         院認為原告於出院後仍得繼續請求被告賠償看護費用。而原告係四十一年
         十月二日生，有戶籍謄本可稽，現年四十八歲，依內政部統計處關於台灣
         地區女性平均餘命表，四十八歲女性，平均餘命為三十一年餘（相當於三
         百七十二個月有餘），亦為被告所不爭執，是就此部分看護費用，依每月
         工資二萬三千六百四十元計算，是原告請求十年即一百二十個月之看護費
         用，依霍夫曼計算法扣除依法定利率計算之中間利息，原告所得請求之看
         護費用為二百二十九萬六千五百十一元（23640×97.00000000＝0000000元
         ，元以下四捨五入，下同）。原告雖主張此部分看護費用應依每日二千元
         計算，惟其未能舉證其看護費用須花費達每日二千元，本院爰認應以看護
         林慧萍每月前開工資計算其看護費用，較為合理。
     ３、綜上所述，原告得請求之看護費用共計為二百四十六萬四千八百十一元，
         是原告此部分之請求，在二百四十六萬四千八百十一元之範圍內為有理由
         ，逾此部分之請求，尚屬無據，不應准許。
（三）其他增加之生活負擔：原告因受上開傷害，日常生活均需人照料，已詳如上述
      ，本院參以原告之上開病情，其購置看護墊、抽談管、紙尿布、輪椅、代步車
      、洗便器椅等用品有其必要，且業據原告提出收據暨統一發票計二十九份為證
      ，復為被告所不爭執，是計算其金額合計為十四萬二千四百八十四元，原告雖
      主張此部分費用為二十二萬一千七百八十七元，惟其逾上開十四萬二千四百八
      十四元部分，並未能舉證以實其說，則原告此部分之請求，在十四萬二千四百
      八十四元之範圍內為有理由，逾此部分之請求，尚屬無據，不應准許。
（四）減少工作收入部分：本件原告既因被告前揭傷害行為致腦挫傷併顱內出血、左
      側肢體癱瘓，以不能復原之可能力較大，且出院後，需至少一人看護，日常生
      活均需人照料，不能從事一般工作，已如前述，且有上開成大醫學院附設醫院
      函附卷可憑，則被告就原告減少工作收入部分，自應負賠償之責。查原告係四
      十一年十月二日出生，已見上述，自八十八年十二月十八日受傷致不能從事一
      般工作時起，至一般退休年齡六十歲為止，尚有十八年又九個月餘（即二百二
      十五個月餘）之勞動能力期間，而按行政院勞委會關於每月最低工資一萬五千
      八百四十元計算，則原告請求十年即一百二十個月之喪失勞動能力之損害額，
      依霍夫曼計算法扣除依法定利率計算之中間利息，應為一百五十三萬八千七百
      七十九元（15840×97.00000000＝00000000），是原告請求賠償減少工作收入
      部分之損害，在一百五十三萬八千七百七十九元之範圍內為有理由，逾此部分
      之請求，尚屬無據，不應准許。
（五）精神慰撫金部分：本件原告遭受上開傷害，受傷情形非輕，日常生活均需人照
      料，且須持續接受復健治療，有前揭診斷證明書及函件二份可按，故原告日後
      仍須其家人悉心照料，且家中經濟因此減少許多，負擔沈重，其所受精神上之
      痛苦不可言喻，是其請求被告賠償精神慰藉金，自屬有據，本院爰審酌原告國
      小畢業，本件事故發生時，從事外燴端菜小工，收入不豐，被告亦為國小畢業
      ，從事外燴廚師工作，年收入十餘萬元等情，及兩造身分、地位及原告所受傷
      害等一切情狀，認其請求被告賠償慰撫金五百萬元，尚屬過高，應予核減為一
      百二十萬元萬元，逾此數額之請求，為無理由。
（六）綜上所述，原告請求之各項賠償金額，合計為五百九十萬五千九百五十九元（
      559885 +0000000+142484+0000000+0000000=0000000）。
四、從而，本件被告因過失不法侵害，致原告身體受傷，原告依民法侵權行為之規定
    ，請求被告賠償五百九十萬五千九百五十九元，及自起訴狀繕本送達翌日即八十
    九年七月十三日起至清償日止，按年息百分之五計算之法定利息，尚無不合，應
    予准許，逾此範圍之請求，難認有據，應予駁回。
五、原告陳明願供擔保，聲請宣告假執行，就其勝訴部份，核無不合，爰酌定相當擔
    保金額准許之；其餘假執行之聲請，因該部份訴之駁回而失所附麗，應予駁回。
六、據上論結，本件原告之訴為一部有理由，一部無理由，依民事訴訟法第七十九條
    但書、第三百九十條第二項，判決如主文。
中      華      民      國    八十九    年     十一     月      十六    日
~B臺灣嘉義地方法院民事第二庭
~B    法  官  李文輝
右為正本，係照原本作成。
如對本判決上訴須於判決送達後廿日內向本院提出上訴狀
中      華      民      國    八十九    年     十一     月    二十一    日
~B    書記官  楊福源


司法院資訊處製作；財團法人民間司法改革基金會備份。
